臺灣桃園地方法院刑事判決
上　訴　人　臺灣桃園地方法院檢察署檢察官
上　訴　人
即　被　告　乙○○　男　五十九歲（民國三十四年七月十五日生）
上列上訴人因被告損害債權等案件，不服中華民國九十四年一月
十九日本院九十三年度桃簡字第一八五○號第一審簡易判決（聲
請簡易判決處刑案號：九十二年度偵字第一八七六八號），提起
上訴，本院管轄之第二審合議庭判決如下：
    主  文
原判決撤銷。
乙○○為違背公務員查封之標示效力之行為，處拘役參拾日，如
易科罰金，以參佰元折算壹日。
    事  實
一、乙○○、黃仁甫（業經臺灣桃園地方法院檢察署檢察官另為
    不起訴處分確定）分別係皓順有限公司（下稱皓順公司）之
    實際及名義負責人，皓順公司因積欠債權人甲○○債務，經
    甲○○持皓順公司簽發面額為新臺幣（下同）六十萬元之本
    票，向本院聲請取得九十年度票字第七四一二號民事確定裁
    定，嗣於九十一年十月四日甲○○持前述民事確定裁定向本
    院民事執行處聲請查封皓順公司所有車號Ｖ五─一一三九及
    Ｖ七─九八三一號兩輛箱型車（九十一年度執字第一九三五
    五號），以清償皓順公司對甲○○所餘二十一萬元之債務，
    經本院民事執行處書記官於九十一年十一月六日（聲請簡易
    判決處刑書及原審判決書均誤載為九十一年十一月五日）至
    桃園縣楊梅鎮上田里十三鄰田寮子五號當場查封後，並將前
    述兩輛箱型車交由在場之乙○○保管，且告知不得為違背查
    封標示效力之行為，嗣本院民事執行處經過鑑價等程序，定
    於九十二年三月二十日上午十時，在上址公開拍賣，詎乙○
    ○竟於九十二年三月二十日上午十時前之不詳時地，將前述
    車號Ｖ七─九八三一號箱型車交由他人取走使用，又其明知
    車號Ｖ五─一一三九號箱型車雖於拍賣期日前發生事故，然
    尚具有一定價值，未達不堪修復程度，竟仍蓄意隱匿車號Ｖ
    五─一一三九號箱型車之所在處所，致使本院民事執行人員
    無法如期實施前述拍賣程序，而有上述違背查封標示效力之
    行為。
二、案經甲○○訴由臺灣桃園地方法院檢察署檢察官偵查後聲請
    簡易判決處刑。
    理  由
一、訊據被告乙○○矢口否認上揭犯行，辯稱：伊不知前述拍賣
    期日，伊無存心賴帳云云。經查：
（一）被告為皓順公司之實際負責人，而皓順公司因積欠告訴人
      甲○○債務，甲○○持皓順公司簽發面額為六十萬元之本
　　　票，向本院聲請取得九十年度票字第七四一二號民事確定
　　　裁定，嗣於九十一年十月四日甲○○持前述民事確定裁定
      向本院民事執行處聲請查封皓順公司所有車號Ｖ五─一一
      三九及Ｖ七─九八三一號兩輛箱型車（九十一年度執字第
      一九三五五號），以清償皓順公司對甲○○所餘二十一萬
      元之債務，經本院民事執行處書記官於九十一年十一月六
      日（聲請簡易判決處刑書及原審判決書均誤載為九十一年
      十一月五日）至桃園縣楊梅鎮上田里十三鄰田寮子五號當
      場查封後，並將前述兩輛箱型車交由在場之被告保管，且
      告知不得為違背查封標示效力之行為，嗣本院民事執行處
      經過鑑價等程序，定於九十二年三月二十日上午十時，在
      上址進行公開拍賣等情，業經被告供述及證人即被告之子
      黃仁甫陳述在卷（見偵卷一九、二○頁），並有卷附皓順
      公司之變更登記事項卡一份為證（見發查卷第五、六頁）
      ，且有本院九十一年度執字第一九三五五號民事執行影卷
      附前述查封筆錄、拍賣公告、拍賣筆錄可資佐證，堪認屬
      實。
（二）惟於前述拍賣期日，本院民事執行人員會同債權人之代理
      人丙○○至上址執行拍賣，被告卻告知本院民事執行人員
      前開車號Ｖ五─一一三九號箱型車因車禍已撞毀，另車號
    　Ｖ七─九八三一號箱型車不在場等情，此有前述拍賣動產
      筆錄附於本院九十一年度執字第一九三五五號民事執行影
      印卷第一八頁可佐。是上述兩輛箱型車於前述拍賣期日均
      不在現場，致該次拍賣程序無法順利執行。而被告嗣於偵
      查時亦供述車號Ｖ七─九八三一號之箱型車，於前述拍賣
      期日是交由員工開出去沒回來，另車號Ｖ五─一一三九號
      箱型車係伊於九十二年二月二十六日駕駛該車發生車禍，
      故該車係放在修理廠等情（見偵卷第一九、二○頁）。被
      告既身為前述兩輛箱型車保管人，理應知悉其所負之責任
      僅係代為保管，應於拍賣期日將前開箱型車交由民事執行
      人員執行拍賣程序，然被告既已知悉前述拍賣期日，卻將
      前述車號Ｖ七─九八三一號箱型車交由員工駛離，致使本
      院民事執行人員無從執行拍賣程序，自已違背查封標示之
      效力。另車號Ｖ五─一一三九號箱型車之部分，依檢察官
      調閱被告所稱前述車禍後就醫之病歷資料所示，確定被告
      於該日有就診紀綠，且於該紀錄之病人主訴欄亦有「被車
      撞到．．．」等語，此有怡仁綜合醫院急診護理評估表一
      紙在卷可稽（見偵卷第二九頁），被告並提出該車於日後
      送由「長程汽車」修理之估價單一紙在卷可佐（見偵卷第
      四七頁），足認於前述拍賣期日該車確曾因發生車禍不在
      拍賣現場一節屬實。惟該車係西元一九九八年出廠，經本
      院民事執行處鑑價程序，市價約值六萬元，此有桃園縣汽
      車商業同業公會桃縣汽商鑑字第九一一○三號函在卷可憑
      （見前開影印卷第八頁），而前述修理費用固需二萬九千
      元（見偵卷第四七頁之估價單），然被告既願將之修復，
      足見其主觀上認為該車之價值顯超過需支出之修理費用，
      此有該車嗣經修復所拍攝之照片二張附卷可佐（見偵卷第
      四八頁），是被告既明知車號Ｖ五─一一三九號箱型車具
      有一定價值，未達不堪修復程度，卻於前述拍賣期日逕行
      告知本院民事執行人員稱該車已撞毀等語，則其顯為蓄意
      隱匿該車所在之處所，致使該次拍賣程序無從順利執行，
      是所其為，要屬違背查封標示效力之行為，至為灼然。
（三）綜上所述，被告辯稱不知拍賣期日云云，核不足採。本件
      事證明確，自應依法論科。
二、核被告所為，係犯刑法第一百三十九條違背查封標示效力罪
    。原審對被告予以論罪科刑，固非無見，惟原審除論以被告
    上揭罪名外，另認定被告所為同時觸犯刑法第三百五十六條
    損害債權罪，為想像競合犯，從一重之損害債權罪處斷。然
    被告上揭所為，顯與前述損害債權罪之構成要件不符（此部
    分詳後述），原判決即有未洽，被告上訴意旨空言否認犯行
    ，雖無理由，另檢察官循告訴人之請求認原審量刑過輕，然
    被告原積欠告訴人六十萬元，嗣於拍賣期日前尚欠二十一萬
    元，已見前述，又車號Ｖ七─九八三一號之箱型車嗣後經拍
    定得款八萬一千元，亦有九十二年五月二十九日拍賣動產筆
    錄附於前述民事執行影印卷可佐，故就被告所積欠債務及本
    件犯罪情節觀之，原審量處被告拘役三十日，尚無不妥，從
    而檢察官指摘原審量刑過輕，亦非可採，但原判決既有前述
    可議之處，自屬無可維持，應由本院將原判決予以撤銷改判
    。爰審酌被告犯罪動機、目的、手段、所生之危害及犯後態
    度等一切情狀，量處如主文第二項所示之刑，並諭知易科罰
    金之折算標準，以示懲儆。
三、聲請簡易判決處刑意旨另以：被告前述違背查封效力之行為
    ，同時該當刑法第三百五十六條之損害債權罪，且係以一行
    為同時觸犯上開二罪名，應從一重之損害債權罪處斷等語。
    按刑法第三百五十六條之損害債權罪，須「債務人」於將受
    強制執行之際，意圖損害債權人之債權，而毀壞、處分或隱
    匿其財產者，始足構成該罪。然本件之債務人為皓順公司，
    被告固為該公司之實際負責人，已如前述，但公司與自然人
    顯非相同人格，是故縱令被告確有於將受強制執行之際，意
    圖損害債權人甲○○之債權，而有隱匿財產之行為，亦與前
    述損害債權罪之構成要件有間，自難逕以該罪相繩。此外，
    復查無其他積極證據足認被告有檢察官所指之此部分犯行，
    本應諭知無罪，惟檢察官認此部分與前揭論罪科刑之部分，
    具有想像競合犯之裁判上一罪關係，爰不另為無罪之諭知，
    附此敘明。
據上論斷，應依刑事訴訟法第四百五十五條之一第三項、第三百
六十九條第一項前段、第三百六十四條、第二百九十九條第一項
前段，刑法第一百三十九條、第四十一條第一項前段，罰金罰鍰
提高標準條例第一條前段、第二條，判決如主文。
本案經檢察官簡志祥到庭執行職務。
中　　華　　民　　國　九十四　年　　五　　月　二十四　日
                  刑事第八庭  審判長法  官    曾家貽
                                    法　官    陳彥宏
                                    法  官    吳為平
上正本證明與原本無異。
不得上訴。
                                    書記官    賴朱梅
中　　華　　民　　國　九十四　年　　五　　月　二十六　日
附錄論罪科刑法條：
刑法第一百三十九條
損壞、除去或污穢公務員所施之封印或查封之標示，或為違背其
效力之行為者，處一年以下有期徒刑、拘役或三百元以下罰金。
